【裁判字號】    98,交聲,4163
【裁判日期】    981229
【裁判案由】    違反道路交通管理處罰條例聲明異議
【裁判全文】
臺灣臺北地方法院交通事件裁定        98年度交聲字第4163號
原處分機關  交通部公路總局臺北區監理所蘆洲監理站
異  議  人
即受處分人    甲○○
上列異議人即受處分人因違反道路交通管理處罰條例案件，對於
交通部公路總局臺北區監理所蘆洲監理站於中華民國98年8 月11
日所為之裁決（原處分案號：北監蘆字第裁46-AB0000000號），
聲明異議，本院裁定如下：
    主  文
異議駁回。
    理  由
一、原處分意旨係以：異議人即受處分人甲○○（原名「曾小芬
    」）所有之車牌號碼QKE-029 號輕型機車前於民國93年5 月
    14日，在臺北市○○○路有於禁止臨時停車之處所停車之違
    規，為警製單逕行舉發，乃於94年8 月11日依道路交通管理
    處罰條例第56條第1 項第1 款，及違反道路交通管理事件統
    一裁罰基準及處理細則第43、44、67條等規定，裁處異議人
    罰鍰新臺幣（下同）12,00 元，又該罰鍰逾期不繳納者，自
    94年9 月11日起加倍為2,400 元等語。
二、聲明異議意旨略以：異議人都不知道有上開交通違規之事實
    ，因為其都有收到罰單的通知，在其被告知要繳交罰鍰時，
    罰鍰業已提高為2 倍，其去年曾經收到相關執行通知，名字
    是寫其原名曾小芬，當時其認為是詐騙集團，不予理會，直
    到前1 、2 個月才被公司通知要被強制扣款，是對於原處分
    不服，爰請求撤銷原處分機關所裁處之罰鍰處分等語。
三、按受處分人，不服第8 條主管機關所為之處罰，得於接到裁
    決書之翌日起20日內，向管轄地方法院聲明異議，道路交通
    管理處罰條例第87條第1 項定有明文。又按依道路交通管理
    處罰條例第87條規定向管轄法院聲明異議之期間，自裁決送
    達之翌日起算，並得依法扣除在途期間及聲請回復原狀，道
    路交通案件處理辦法第12條定有明文。另依司法院頒佈之法
    院訴訟當事人在途期間標準第4 條第1 款第1 點規定：道路
    交通案件處理辦法第12條規定交通案件之聲明異議，居住於
    臺灣地區之當事人，居住於處罰機關所在之鄉、鎮、市（包
    括縣轄市、省轄市及院轄市）者，不扣除在途期間。是受處
    分人居住於處罰機關所在之直轄市區域內者，於收受裁決書
    後，應上開法定聲明異議期間內提出聲明異議，如逾上開期
    間始向法院提出聲明異議者，其異議即非適法。
四、再按處理違反道路交通管理事件，有關文書送達之程序，依
    行政程序法之規定，此據違反道路交通管理事件統一裁罰標
    準及處理細則第5 條定有明文，是處罰機關送達道路交通違
    規事件裁決書，自應依行政程序法規定為之。又按行政程序
    法第72條第1 項前段規定：送達，於應受送達人之住居所、
    事務所或營業所為之；再同法第73條第1 項規定：於應送達
    處所不獲會晤應受送達人時，得將文書付與有辨別事理能力
    之同居人、受僱人或應送達處所之接收郵件人員。另同法第
    74條則規定：送達，不能依前2 條規定為之者，得將文書寄
    存送達地之地方自治或警察機關，並作送達通知書兩份，一
    份黏貼於應受送達人住居所、事務所、營業所或其就業處所
    門首，另一份交由鄰居轉交或置於該送達處所信箱或其他適
    當位置，以為送達；前項情形，由郵政機關為送達者，得將
    文書寄存於送達地之郵政機關。此外，行政機關依行政程序
    法而為文書之送達，因行政程序法並無準用民事訴訟法或刑
    事訴訟法關於寄存送達自寄存之日起10日生效之規定，是則
    文書合法寄存送達後，當自寄存之日起即時生效，並非於寄
    存之日起算10日生效，或自受送達人實際領取文書之日起生
    效，均先予敘明（臺灣高雄高等行政法院94年度訴字第720
    號裁定見解同上）。
五、經查：本件原處分機關之裁決書係送達至異議人位於臺北市
    ○○區○○路1 段165 巷1 號之戶籍地址，並因無人收受，
    於94年8 月18日寄存於南港富康郵局在案，有原裁決書、送
    達回證各1 份在卷可證；又異議人戶籍地址原為「臺北縣三
    重市○○街78號4 樓」，從94年3 月6 日辦理遷入登記至「
    臺北市○○區○○路1 段165 巷1 號」，至95年10月5 日才
    遷移至「臺北市○○區○○街11巷11號2 樓」，而異議人係
    於90年11月12日與陳上元結婚，於91年3 月6 日辦理婚姻登
    記等節，有異議人之全戶戶籍資料1 件在卷可參，又異議人
    於本院調查時復自承稱：上開南港路住址是其先生的家，其
    後來3 、4 年前將戶籍遷出，那是為了讓小孩子讀書才遷戶
    籍等語。據上，上開南港路住址既為異議人丈夫陳上元之住
    家，異議人與陳上元結婚時又將戶籍遷入該處，顯見異議人
    有以該處所為住所之意思，則本件原處分機關將裁決書送達
    至該住址，自屬對異議人之住所送達無疑，是則該文書於送
    達以後，因無人受領而被退回，並寄存於南港富康郵局，該
    寄存送達程序於法即無不合，依上開法規、判旨，應認原處
    分於於寄存送達日即94年8月18日起即生合法送達之效力。
    又本件原處分機關係設於臺北市，與異議人上開住所並位於
    同一直轄市，則依法院訴訟當事人在途期間標準第4條第1款
    第1點之規定，無庸扣除在途期間，是異議人如對原處分機
    關是項裁決不服欲提起異議，依上說明，其異議期間自收受
    裁決書之翌日即94年8月19日起算20日，至94年9月8日止，
    即異議人至遲應於94年9月8日向本院聲明異議，然異議人卻
    遲至98年11月11日始具狀向臺灣士林地方法院聲明異議，此
    有聲明異議狀及其上所蓋之收文章附卷可佐，顯已逾上開期
    間，則其異議權業已喪失，且屬不得補正，依法自應予以駁
    回。
六、至於異議人聲請書另提及對原處分機關所為之北監蘆字第裁
    46-1A0000000號裁決書聲明異議，因此部分異議人先前係誤
    向臺灣士林地方法院直接提出聲明異議，經退回原處分機關
    後，該部分未經原處分機關移送予本院審理，自不得於本案
    中審酌，宜由原處分機關按異議人請求意旨，另為適法之處
    置，併予說明。
據上論斷，應依道路交通案件處理辦法第18條，裁定如主文。
中    華    民    國    98    年    12    月    29    日
                  交通法庭    法  官  陳思帆
以上正本證明與原本無異。
如不服本裁定，應於收受送達後5 日內向本院提出抗告狀。
中    華    民    國    98    年    12    月    29    日
                              書記官  林素霜

司法院資訊處製作；財團法人民間司法改革基金會備份。
